臺灣臺南地方法院民事裁定
109年度消債更字第176號
聲  請  人
即 債務 人  朱瑛琪

代  理  人  伍安泰律師(法扶律師)
上列當事人因消費者債務清理事件聲請更生，本院裁定如下：
    主  文
聲請人甲○○自民國一百一十年一月八日下午五時起開始更生程序
，並命司法事務官進行本件更生程序。
    理  由
一、按債務人不能清償債務或有不能清償之虞，且無擔保或無優
    先權之債務總額未逾新臺幣（下同）1,200萬元者，於法院
    裁定開始清算程序或宣告破產前，得向法院聲請更生；債務
    人對於金融機構負債務者，在聲請更生或清算前，應向最大
    債權金融機構請求協商債務清償方案，或向其住、居所地之
    法院或鄉、鎮、市、區調解委員會聲請債務清理之調解；法
    院開始更生程序之裁定，應載明其年、月、日、時，並即時
    發生效力；法院裁定開始更生或清算程序後，得命司法事務
    官進行更生或清算程序；必要時，得選任律師、會計師或其
    他適當之自然人或法人一人為監督人或管理人，消費者債務
    清理條例（下稱消債條例）第3條、第42條第1項、第151條
    第1項、第45條第1項、第16條第1項分別定有明文。
二、聲請意旨略以：聲請人即債務人積欠無擔保或無優先權之債
    務總額約為2,581,168元，並未逾1,200萬元，其為清理債務
    ，前依消債條例第151條之規定，於民國109年4月間向鈞院
    聲請與最大債權金融機構台新國際商業銀行股份有限公司（
    下稱台新銀行）進行前置調解不成立。聲請人目前於第三人
    大大電子股份有限公司（下稱大大電子）擔任現場人員工讀
    生，薪資為時薪158元，109年10月工作64小時，薪資為10,1
    12元、109年11月工作164小時，薪資為25,912元，扣除每月
    必要生活費用14,865元，及扶養未成年子女2名之扶養費各1
    ,500元後，實無力負擔債權人提出之，分180期，應有不能
    清償債務之情，而有更生之必要，為此聲請更生等語。
三、經查：
  ㈠聲請人為一般消費者，並未從事營業，現積欠無擔保或無優
    先權之債務總額，依據各債權人於本院109年度南司消債調
    字第180號消債條例前置調解事件（下稱系爭前置調解事件
    ），合計共約4,233,762元，尚未逾1,200萬元。而聲請人於
    109年4月向本院聲請與最大債權金融機構台新銀行為債務清
    理之調解，惟調解並未成立等情，業據聲請人提出本院臺南
    簡易庭調解不成立證明書為證（見本院卷第29頁），並經本
    院依職權調閱系爭前置調解事件全卷後查證屬實。從而，聲
    請人主張其為一般消費者，無擔保或無優先權之債務總額未
    逾1,200萬元，且提起本件更生聲請前，已踐行前置調解程
    序而調解不成立之事實，應堪認定。
  ㈡聲請人稱其現任職於大大電子擔任現場人員工讀生，時薪為1
    58元，109年11月為第一個完整工作月份，實領薪資25,668
    元一情，業據其提出在職證明書、109年10月、11月薪資單
    為憑（見本院卷第143-145頁），是應以25,668元作為聲請
    人償債能力之基礎，應為可採。
  ㈢按債務人為使其有經濟復甦更生之機會，自應以誠實及信用
    之原則面對自己之債務，積極勉力謀求更生償債方案，除應
    積極開源努力勤奮工作以增加收入償還債務外，尚須節流儉
    樸其生活需求而適當控制其生活費用支出，以達成勉力履行
    債務。又債務人必要生活費用，以最近1年衛生福利部或直
    轄市政府所公告當地區每人每月最低生活費1.2倍定之，消
    債條例第64條之2第1項定有明文。而參酌臺南市108年度之
    最低生活費每月12,388元之1.2倍計算即為14,866元，故聲
    請人所陳其每月之必要生活費用為14,865元（見本院卷第14
    1頁），自為可採。
  ㈣又聲請人主張其已離婚，前夫目前入監執行，其係獨力扶養
    子女2名，每月需支出扶養費用各1,500元，且因係低收入戶
    ，每月領有台南家扶中心之獎助學金至少1,700元，業據聲
    請人提出戶籍謄本、聲請人台南北小北郵局郵政存簿儲金簿
    及內頁資料、未成年子女黃○謙台南新南郵局郵政存簿儲金
    簿及內頁資料、未成年子女黃○言台南新南郵局郵政存簿儲
    金簿及內頁資料、法務部○○○○○○○受刑人在監執行證明書為
    證（見本院卷第93-96頁、第101-112頁、第137頁）。查受
    扶養人黃○謙（91年出生）、黃○言（93年出生）現為未成年
    人，自108年7月迄今具有臺南市低收入戶資格，黃○謙核領
    低收高職生活補助，自108年7月至12月每月6,115元，109年
    1月迄今每月6,358元；黃○言自108年7月至12月每月核領低
    收兒童生活補助2,695元，109年1月至8月調整為2,802元，
    自109年9月迄今每月核領低收高職生活補助6,358元等情，
    有臺南市政府社會局109年11月5日南市社助字第1091354566
    號函在卷可參（見本院卷第139頁），又其主張所支出之扶
    養費用各1,500元，尚低於2名子女最低生活費用標準扣除前
    開補助費後之金額8,058元【計算式：14,866元－6,358元－1,
    700元＝6,808元】，即應屬可採。
  ㈤准此，聲請人每月可處分所得為25,668元，於扣除其個人生
    活必要費用14,865元及兩名未成年子女之扶養費3,000元後
    ，每月尚餘7,803元（計算式：25,668元－14,865元－3,000元
    ＝7,803元）可供清償債務。惟縱全數用以清償債務，亦需償
    還約45年（本金及利息債務總額4,233,762元÷每月清償7,80
    3元÷12月≒45年），顯已逾更生方案6至8年之清償期，是聲
    請人主張其已達不能清償債務之程度，應堪採信。
四、綜上所述，聲請人係一般消費者，積欠無擔保或無優先權之
    債務在1,200萬元以下，亦曾踐行前置調解程序而調解不成
    立，且綜合聲請人之收入財產及必要生活支出之情形，確已
    達不能清償債務之程度。此外，聲請人未經法院裁定開始清
    算程序或宣告破產，亦無依消債條例或破產法之規定而受刑
    之宣告之情，有本院民事紀錄科查詢表、臺灣高等法院被告
    前案紀錄表在卷可憑（見本院卷第33頁至第34頁），復查無
    消債條例第6條第3項、第8條或第46條各款所定駁回更生聲
    請之事由存在，則聲請人聲請更生，應屬有據，爰裁定如主
    文所示。
五、末按，法院裁定開始更生或清算程序後，得命司法事務官進
    行更生或清算程序，必要時得選任律師、會計師或其他適當
    之自然人或法人一人為監督人或管理人，消債條例第16條第
    1項定有明文。本件既經本院裁定開始更生程序，爰併依前
    開規定，命司法事務官進行更生程序。
中　　華　　民　　國　　110  　年　　1　　月　 　8　　日
                    民事第五庭    法  官  劉秀君　　
以上正本係照原本作成。
本裁定不得抗告。
本裁定已於民國110年1月8日下午5時公告。
中　　華　　民　　國　　110  　年　　1　　月　 　8　　日
                                  書記官  王美韻